【裁判字號】    90,上訴,1703
【裁判日期】    900706
【裁判案由】    強盜等
【裁判全文】
臺灣高等法院刑事判決                  九十年度上訴字第一七三號
    上  訴  人  臺灣桃園地方法院檢察署檢察官
    被      告  丙○○
右上訴人因被告強盜案件，不服臺灣桃園地方法院九十年度訴字第一一九號中華民國
九十年二月二十七日第一審判決（起訴案號：臺灣桃園地方法院檢察署八十九年度偵
字第一九三六三號），提起上訴，本院判決如左：
    主      文
原判決撤銷。
丙○○攜帶兇器，毀壞門扇竊盜未遂，因脫免逮捕，而當場施以強暴，累犯，處有期
徒刑貳年柒月。
扣案十字鎬壹支、鐵撬壹支、白色布質手套壹只均沒收。
    事      實
一、丙○○曾因違反麻醉藥品管理條例、槍砲彈藥刀械管制條例等案件，於民國八十
    六年十月七日經台灣台東地方法院判處有期徒刑四月、三月，應執行有期徒刑六
    月，八十七年七月十九日執行完畢。尚不知悔改，猶意圖為自己不法之所有，於
    八十九年十二月二十二日上午十時三十分許，駕Ｑ四－０六四五號自小客車駛至
    桃園縣楊梅鎮金溪里十五鄰二重溪五五號，甲○○及乙○○兄弟住處前，隨下車
    並戴上一只白色布質手套，且攜帶其所有，可用以敲、擊或刺傷人之身體，加害
    人之生命，客觀上具有危險性，可為兇器之十字鎬、鐵撬各一支，先以之欲撬開
    屋後木門未果，旋又折返上址宅前，復持該支十字鎬及鐵撬撬毀前門門鎖，隨即
    啟門入室（無故侵入住居部分，未據告訴及起訴）並進入房間著手搜尋財物惟未
    得財之際，適甲○○返家發現，始未得逞。此時，甲○○除報警外，並緊急通知
    其兄乙○○回來支援。是日上午十時五十分許，乙○○偕同藺孟傑趕抵上址屋前
    廣場與甲○○會合、守候。稍後，丙○○徒手步出屋外見遭三人圍堵，詎其為脫
    免逮捕，竟基於傷害之概括犯意，首以身體及手肘猛然衝撞乙○○，使之仰倒跌
    坐因而受有左手擦傷、左臀挫傷之傷害。其後，再於甲○○趨前追捕時，又以手
    肘頂撞之，復使甲○○受有左胸挫傷之傷害。嗣經甲○○等三人合力圍捕之下，
    終將丙○○制伏，送警究辦，警方並在上址屋內扣得白色布質手套一只及十字鎬
    、鐵撬各一支。
二、案經被害人甲○○、乙○○訴由桃園縣警察局楊梅分局報請台灣桃園地方法院檢
    察署檢察官偵查起訴。
    理      由
一、右揭關於被告丙○○如何持其所有之十字鎬、鐵撬各一支，先以之欲撬開上址告
    訴人甲○○、乙○○住處之屋後木門未果，旋又折返上址宅前，復持該支十字鎬
    及鐵撬撬毀前門門鎖，隨即啟門入室並進入房間著手搜尋財物惟未得財之際，適
    甲○○返家發現，始未得逞等各情，業據被告丙○○於警訊、檢察官訊問、原審
    及本院調查、審理時，供承不諱，並經告訴人甲○○、乙○○及證人藺孟傑各指
    訴或證述甚詳，且有如事實欄所載之物扣案可稽暨攝有上址屋後木門經以器物撬
    過所留痕跡之照片一幀、屋前鋁門鎖遭撬毀情形之照片二幀、房間被翻搜情形之
    照片四幀在卷為憑。再觀諸被告持用之鐵撬及十字鎬，主要構成部分為鐵質，材
    質堅硬，鐵質之端末並呈尖銳狀，以之對人敲、擊或揮刺，當足以傷及人體，危
    及生命，客觀上對人之生命、身體安全必然造成威脅，自屬兇器。再訊之被告丙○○，則否認有對甲○○、乙○○施暴之情事，辯稱當時其已立即為告訴人等三
    人制伏，並無反擊之餘地云云。但查，告訴人甲○○於警訊指稱：（我們三人）
    至廣場門口守候，不久竊嫌（指被告）走出門口，乙○○叫竊嫌不要動，竊嫌：
    ：：朝我方向「衝撞及乙○○」等語（見偵卷第十一頁反面），於原審審理時指
    稱：我們在外廣場等十多分鐘後，被告出來，我們嚇令其不要動，被告往外衝：
    ：：我們三個人圍捕，三人同時堵到被告，被告不高興，開始反擊：：：（被告
    ）是有「用手肘架拐子」：：：被告有用撞的，撞乙○○身體而致乙○○跌倒：
    ：：撞我哥（指乙○○）非常大力，我再追過去捉他等語。告訴人乙○○於偵查
    中指稱：（被告）用衝過來，第一個打到我，用手把我打，（我）人整個翻過來
    （意指跌倒在地）等語（見偵卷第四五頁反面），並於原審審理時指陳：有叫被
    告不要動，不要走：：：一下子被告突然起身欲衝出，衝向我方向撞過來：：：
    被告衝過來我這邊，用手肘架我拐子，撞倒我等語。復徵之證人藺孟傑於警訊證
    稱：竊嫌被圍捕時，有攻擊甲○○及乙○○：：：竊嫌是用手將乙○○摔倒在地
    上，接著與甲○○扭打在一起（見偵卷第十三頁反面），於偵查中述明：小偷衝
    出來：：：有攻擊老闆乙○○及甲○○（見偵卷第四五頁反面）及於原審審理時
    結證稱：被告想要跑，向甲○○二人衝，與他們扭打在一起：：：被告衝乙○○
    且用手肘架拐子撞乙○○倒地，之後甲○○及我過去幫忙制服被告，其間被告有
    出拳打甲○○各等語，即陳明被告係首以身體及手肘猛然衝撞乙○○，使之倒地
    ，其後，再於甲○○趨前追捕時，又出手對之毆擊等各情。其所述，除就攻擊甲○○之方式，因觀察角度、距離、位置有別，及因係猝不及防，時間短暫，無暇
    細究，致與甲○○所指呈顯「出拳」或「以手肘架拐子」之細差微異外，其餘各
    節均與告訴人二人之指訴悉相吻合，此外，尚有天成醫院診斷證明書二紙在卷足
    證。再佐以乙○○係受有左臀挫傷之傷害，顯為身體仰倒跌坐時所造成，並稽以
    甲○○係受有左胸挫傷之傷害，要屬遭人以鈍物包括手肘重擊所致，綜此，至徵
    告訴人二人所指，可以採信，是被告確有前述為脫免逮捕而當場以身體及手肘猛
    然衝撞乙○○，及以手肘頂撞甲○○之施暴行為，灼然極明。其空言否認此情，
    核屬卸責之詞，不足採信。再查，甲○○係被告施暴行為之對象，身臨其境，所
    見及感受當較真切，因之，其指稱被告係以手肘架拐子頂撞之乙節，自合於實情
    ，證人藺孟傑謂被告係出拳云云，諒係如前述因角度、距離、位置有別，及時間
    短暫，無暇細究之故致觀察有誤，其此部分所述即非可採。末查，被告係以手肘
    頂撞甲○○，甲○○當因此受有傷害，必為被告所認識，因之，其具有傷害甲○○之故意，固無異論，至其既以身體及手肘猛然衝撞乙○○，乙○○將因其衝撞
    結果，立時重心不穩致仰倒跌坐地上而有受傷之虞，亦當為其所預見，職是，茲
    已預見此情，竟又悍然為之，從而其同具有傷害乙○○之不確定故意，殊無可疑
    。綜述，本件事證已明，被告犯行洵堪認定，應依法論科。
二、按「犯強盜罪而有第三百二十一條第一項各款情形之一者，處五年以上、十二年
    以下有期徒刑。前項之未遂犯罰之。」，刑法第三百三十條第定有明文。次按攜
    帶兇器犯竊盜罪，而因脫免逮捕，當場施以強暴、脅迫者，係屬刑法第三百二十
    九條之準強盜罪，已具有同法第三百二十一條第一項第三款之情形，自有同法第
    三百三十條之適用，最高法院四十八年度台上字第一六六號著有判例，本件被告
    丙○○攜帶可為兇器之鐵撬及十字鎬，撬毀上址告訴人住處之門鎖，啟門入室並
    著手實施搜尋財物之竊盜行為後，於未得財之際，即遭告訴人甲○○發覺始未得
    逞，嗣為脫免逮捕，復當場先後徒手對告訴人乙○○、甲○○施以強暴，核其所
    為，係屬刑法第三百二十九條之準強盜罪。因被告又具有刑法第三百二十一條第
    一項第二款第三款情形，為加重強盜罪，係犯刑法第三百三十條第二項第一項之
    罪。再按，施以強暴並致被害人受有傷害，除因行為人不具有傷害故意，可認係
    施暴之當然結果而為強暴行為吸收外，若具有傷害之故意，當另行成立傷害罪，
    最高法院迭著有判例可循。被告既出於傷害之故意對告訴人二人施暴並致渠等均
    受有傷害，核其此部分係犯同法第二百七十七條第一項之傷害罪。公訴人誤認此
    為強暴之當然結果，不另論罪云云，亦有誤會，再此敘明。被告先後傷害告訴人
    二人，時間緊接，所犯係構成要件相同之罪，其顯係基於概括犯意反覆為之，應
    依連續犯之規定以一罪論。至其所犯前開二罪，有方法與目的之牽連關係，應依
    牽連犯之規定從一重以準強盜罪處斷。被告曾有如事實欄所載之犯罪科刑執行情
    形，有本院被告全國前案紀錄表一份存卷可參。其受有期徒刑執行完畢後，於五
    年內再犯有期徒刑以上之本罪，為累犯，應依法加重其刑。再者，被告已著手搜
    尋財物等竊行之實施，因遭告訴人甲○○發現之意外障礙始未得逞，核屬障礙未
    遂，是以嗣其當場對告訴人二人施以強暴而成立準強盜罪，亦僅止於未遂，爰依
    刑法第二十六條前段規定，減輕其刑。前開刑之加減，並應依法先加重後減輕之
    。原審對被告論罪科刑，固非無見，然原判決認被告係犯刑法第三百二十九條、
    第三百二十八條第四項第一項之準強盜未遂罪，適用法規錯誤，尚有未洽。檢察
    官執此上訴，核有理由，應由本院將原判決予以撤銷改判。爰審酌被告之素行、
    犯罪動機、目的、手段、告訴人二人各所受傷害之輕重、被告犯行所生危害及犯
    後態度等一切情狀，量處如主文第二項所示之刑。
三、扣案十字鎬一支、鐵撬一支及白色布質手套一只均屬被告所有之情，業據其於本
    院審理時承明，為供犯罪所用之物，爰依刑法第三十八條第一項第二款規定，宣
    告沒收。
據上論斷，應依刑事訴訟法第三百六十九條第一項前段、第三百六十四條、第二百九
十九條第一項前段、刑法第二百七十七條第一項、第三百二十九條、第三百三十條第
二項第一項、第五十五條、第四十七條、第二十六條前段、第三十八條第一項第二款
、罰金罰鍰提高標準條例第一條前段，判決如主文。
本案經檢察官蔡薰慧到庭執行職務。
中    華    民    國      九十    年      七        月      六          日
                          臺灣高等法院刑事第八庭
                              審判長法  官  蔡秀  雄
                                    法  官  楊  炳  禎
                                    法  官  沈  宜  生
右正本證明與原本無異。
如不服本判決應於收受送達後十日內向本院提出上訴書狀，其未敘述上訴之理由者並
得於提起上訴後十日內向本院補提理由書（均須按他造當事人之人數附繕本）。
                                    書記官  楊  翠  明
中    華    民    國      九十    年      七        月      九          日
附錄  本判決論罪科刑法條：
刑法第二百七十七條
傷害人之身體或健康者，處三年以下有期徒刑、拘役或一千元以下罰金。
犯前項之罪，因而致人於死者，處無期徒刑或七年以上有期徒刑，致重傷者，處三年
以上、十年以下有期徒刑。
刑法第三百二十九條
竊盜或搶奪，因防護贓物、脫免逮捕或湮滅罪證而當場施以強暴、脅迫者、以強盜論
。
刑法第三百三十條
犯強盜罪而有第三百二十一條第一項各款情形之一者，處五年以上十二年以下有期徒
刑。
前項之未遂犯罰之。


司法院資訊處製作；財團法人民間司法改革基金會備份。
